【裁判字號】    92,訴,285
【裁判日期】    921127
【裁判案由】    營業稅
【裁判全文】
臺中高等行政法院判決                              九十二年度訴字第二八五號
                              .
    原      告  宇達營造有限公司
    代  表  人  甲○○
    訴訟代理人  丁○○○
    被      告  財政部臺灣省中區國稅局
    代  表  人  乙○○
    訴訟代理人  戊○○
右當事人間因營業稅事件，原告不服財政部中華民國九十二年二月二十日台財訴字第
○九二一三五○八九六號訴願決定（案號：第八八四五七八號），提起行政訴訟。本
院判決如左︰
    主  文
原告之訴駁回。
訴訟費用由原告負擔。
    事  實
一、事實概要：原告於民國（下同）八十四年七月至八月間，涉有無交易事實，取得
    雲林縣三和電機行所開立之統一發票九張，銷售金額合計新臺幣（下同）二、九
    ０七、三三四元，營業稅額一四五、三六八元，作為進項憑證申報扣抵銷項稅額
    ，經雲林縣稅捐稽徵處通報原處分機關（南投縣稅捐稽徵處），審理違章成立，
    乃核定補徵營業稅六、九二四元，並處罰鍰一、０二四、四五六元。原告不服，
    申請復查未獲變更，提起訴願，亦遭決定駁回，遂提起行政訴訟。
二、兩造之聲明：
    (一)原告聲明求為判決：原處分、復查及訴願決定均撤銷。
    (二)被告聲明求為判決：請駁回原告之訴。
三、兩造之陳述及爭點：
    (一)原告主張之理由：
      1.訴願決定以吳三和八十七年五月八日之談話筆錄指稱﹕「上開發票是透過東
        元公司地區經理陳憲義介紹賣出冷氣機，由陳君交付價款，囑我開立發票予
        宇達營造有限公司等：：：。陳憲義君如何銷售及運送冷氣機予宇達營造有
        限公司的詳細情形，本商號並不清楚，：：：」等情節，從而推定原告並無
        向三和電機行購買冷氣機之事實，固非無見，惟查：
        (1)吳三和並非原告委託之代理人，訴願決定機關指稱為原告委託之代理人等
          語，似有誤會，合先敘明。
        (2)吳三和之談話筆錄中亦明白表示，確有透過陳憲義之介紹賣出冷氣機予宇
          達營造有限公司，業據吳三和於談話筆錄中供述甚詳。被告並無任何證據
          竟「推定」無購買冷氣機之事實，核其推定，顯與事實不符，實難令人折
          服。
        (3)次查，丁○○○並非工地之負責人亦非公司之負責人，其固然於八十六年
          十二月三十日受託應訊，唯其就二年半前（即八十四年七、八月間）所為
          材料購買情形，尚非全然記得，是其所為並未購買冷氣機等供述，尚非足
          以否定原告有買受冷氣機，投入相關營建工程使用之事實。
        (4)第查，原告取得系爭統一發票，均有進貨之事實且依法繳納加值型營業稅
          在卷，依最高行政法院八十三年度判字第二四四八號判決意旨所示：「惟
          必有虛報進項稅額，並因而逃漏稅款之情形，始得依營業稅法第五十一條
          第五款處罰之。準此，營業人取得非實際交易對象所開立之統一發票作為
          進項憑證申報扣抵銷項稅額者，縱開立統一發票者為虛設之公司行號而實
          際上無營業之事實，苟其已依法申報繳納所開立統一發票應納之營業稅，
          則營業人之所為，尚無因而逃漏營業稅之情形，自無逕對之補徵稅款並依
          營業稅法第五十一條第五款處罰之餘地。又上開營業人作為進項憑證之統
          一發票，其開立者是否申報繳納營業稅，為營業人之所為是否構成逃漏稅
          款之要件，自應由稽徵機關負證明之責，且統一發票有無申報繳納營業稅
          ，稅捐稽徵機關有案可查，一查即知，殊無命由營業人證明之理。」，另
          同院八十六年判字第二○四六號判決要旨﹕「依營業稅法第五十一條第五
          款規定，納稅義務人虛報進項稅額者，除追繳稅款外，按所漏稅額處五倍
          至二十倍罰鍰，並得停止其營業。依此規定意旨，自應以納稅義務人有虛
          報進項稅額，並因而逃漏稅款者，始得據以追繳稅款及處罰。業經司法院
          大法官會議釋字第三三七號解釋在案。是以營業人有進貨之事實，不向直
          接出賣人取得統一發票者，固得逕適用稅捐稽徵法第四十四條處罰。惟必
          有虛報進項稅額，並因而逃漏稅款之情形，始得依營業稅法第五十一條第
          五款處罰之。準此，營業人取得非實際交易對象所開立之統一發票作為進
          項憑證申報扣抵銷項稅額者，縱開立統一發票為虛設之公司行號而實際上
          無營業之事實，苟其已依法申報繳納所開立統一發票應納之營業稅，則營
          業人之所為，尚無因而逃漏營業稅之情形，自無逕對之補徵營業稅。又上
          開營業人作為進項憑證之統一發票，其開立者是否申報繳納營業稅，為營
          業人所為是否構成逃漏稅款之要件，自應由稽徵機關負證明之責，且統一
          發票有無申報繳納營業稅，稅捐稽徵機關有案可查，殊無由營業人證明之
          理。」，亦明白指稱，本案並無逃漏營業稅之情形，更何況開立發票之三
          和電機行，並非虛設行號之公司，且該公司正常繳納營業稅並無虛報進項
          之事實，依營業稅法第五十一條第五款規定，納稅義務人虛報進項稅額者
          ，除追繳稅款外，按所漏稅額處五倍至二十倍罰鍰，並得停止其營業。依
          此規定意旨，自應以納稅義務人有虛報進項稅額，並因而逃漏稅款者，始
          得據以追繳稅款及處罰。業經司法院大法官會議釋字第三三七號解釋在案
          。是本件並無虛報進項，並致公庫短漏營業稅，而須補徵之情形。
        (5)末按，營業稅法第五十一條規定虛報進項並須致公庫短漏營業稅者，主管
          稽徵機關始得向該營業人補徵營業稅，本件確由原告之工地主任透過陳憲
          義之介紹直接由原告向三和電機行購買系爭材料，是原告確有進貨之事實
          ，否則何須繳納加值型營業稅呢？而三和電機行亦確有申報營業稅，是依
          最高行政法院八十三年度判字第二四四六號及八十六年判字第二○四八號
          判決意旨所示，本件公庫並無短漏營業稅，自無向原告補徵營業稅之理？
      2.綜上所述，本件原告確有進貨之事實，並無虛報進項稅額逃漏營業稅之情形
        ，而三和電機行亦非虛設行號之公司，且已申報稅賦在卷，是原告並無致公
        庫短漏之情形，尤其明顯。
    (二)被告答辯之理由：
      1. 補徵營業稅部分
      (1)按「營業人當期銷項稅額，扣減進項稅額後之餘額，為當期應納或溢付營業
        稅額。：：：進項稅額，指營業人購買貨物或勞務時，依規定支付之營業稅
        額。」、「營業人左列進項稅額，不得扣抵銷項稅額：一、購進之貨物或勞
        務未依規定取得並保存第三十三條所列之憑證者。」為行為時營業稅法第十
        五條第三項及第十九條第一項第一款所明定。
      (2)本件原告於八十四年七至八月間無實際交易事實，取得三和電機行所開立之
        統一發票（字軌號碼分別為ＺＡ00000000、ＺＡ00000000
        、ＺＡ00000000、ＺＡ00000000、ＺＨ00000000
        、ＺＨ00000000、ＺＨ00000000、ＺＨ00000000
        及ＺＨ00000000號）九張，銷售額計二、九０七、三三四元，作為
        進項憑證，申報扣抵銷項稅額。經雲林縣稅捐稽徵處通報原處分機關（南投
        縣稅捐稽徵處）審理違章成立，取具該處處分書、三和電機行委託代理人吳
        三和談話筆錄及系爭統一發票影本等附案佐證，以原告持無進貨事實之憑證
        ，申報扣抵銷項稅額，虛報進項稅額，事證明確，應追繳營業稅一四五、三
        六八元，惟原告取具上開九張發票，因另涉他案違章，前經原處分機關核處
        在案，本件原處分乃據以減除，核定追繳營業稅為六、九二四元。原告不服
        ，申請復查時主張其從事營造工程，主要承包政府工程，於八十四年間向三
        和電機行購買營造工程相關材料，包括馬達、發電機等，由工地人員驗收投
        入工程使用，並由會計人員就系爭發票審核後始付貨款，且三和電機行亦依
        法報繳營業稅，原處分未查即認該公司為「虛設行號」，依營業稅法第十九
        條第一項第一款規定論處，顯有違誤云云。申經原處分機關以系爭發票上載
        貨物品名為「冷氣機」計一八一台，均為家電用品，三和電機行銷售貨物未
        依規定開立統一發票違反稅捐稽徵法第四十四條部分，亦經雲林縣稅捐稽徵
        處核處罰鍰有案可稽，原告提示草屯國民小學增修教室樓梯工程等合約書，
        主張係向三和電機行購買馬達、發電機等營造工程相關材料，惟該等合約書
        記載用料並無採用冷氣機之約定，且所主張交易貨物與系爭發票上所載貨物
        標的不符。原告另提示受款人「丙○○」支票存根及說明書，其或可揭示原
        告與丙○○間之資金往來，惟仍無足作為原告取具系爭發票有進貨事實之佐
        證等由，駁回其復查之申請。訴願時原告改稱係向三和電機行購買冷氣機用
        於營造工程之工地及工寮使用云云，經財政部訴願決定略以，原告（按應為
        三和電機行負責人王麗美）之委託代理人吳三和八十七年五月八日談話筆錄
        述稱：「上開發票是透過東元公司地區經理陳憲義介紹賣出冷氣機，由陳君
        交付價款，囑我開立發票予宇達營造有限公司等……陳憲義君如何銷售及運
        送冷氣機予宇達營造有限公司的詳細情形，本商號並不知情... 」及原告之
        受託人丁○○○八十六年十二月三十日於原處分機關之談話筆錄指稱：「本
        公司於八十四年七至八月間，向三和電機行承購水電材料（如馬達、發電機
        等），並未購買冷氣機」，上述筆錄足以推定原告並無向三和電機行購買冷
        氣機之事實，而冷氣機亦非原告本業所需，原告對進貨事實前後說詞不一，
        且未提示相關事證以實其說，仍維持原處分。
      (3)原告訴訟意旨略謂：原告復執前詞並指訴願決定機關稱吳三和為原告委託之
        代理人，似有誤會，其次丁○○○並非工地之負責人亦非公司之負責人，固
        然於八十六年十二月三十日受託應訊惟其……尚非全然記得，是其所為並未
        購買冷氣等供述，尚非足以否定原告有購買冷氣機，投入相關工程使用之事
        實云云，資為爭議。
      (4)查吳三和為三和電機行委託之代理人，訴願決定書誤繕為原告委託之代理人
        ，惟尚不影響實體內容之決定，次查丁○○○八十六年十二月三十日於原處
        分機關之談話筆錄指稱：「本公司於八十四年七至八月間，向三和電機行承
        購水電材料（如馬達、發電機等），並未購買冷氣機」，有取據原告委託書
        ，談話筆錄亦經丁○○○確認無訛後，始簽名蓋章。原告並無提出新事證，
        且冷氣機亦非其本業所需，主張有購買之事實，應無足採。
      2.罰鍰部分
      (1)按「納稅義務人，有左列情形之一者，除追繳稅款外，按所漏稅額處一倍至
        十倍罰鍰，並得停止其營業……五、虛報進項稅額者。」及「本法第五十一
        條第五款所定虛報進項稅額，包括本法規定不得扣抵之進項稅額、無進貨事
        實及偽造變造憑證之進項稅額而申報退抵稅額者。」為營業稅法第五十一條
        第五款及同法施行細則第五十二條第一項所明定。
      (2)本件原告於八十四年七至八月間無實際交易事實，取具三和電機行所開立之
        統一發票，銷售額計二、九０七、三三四元，營業稅額計一四五、三六八元
        ，作為進項憑證申報扣抵銷項稅額，經原處分機關審理違章屬實，已如前述
        ；原處分機關原擬按所漏稅額一四五、三六八元處八倍之罰鍰計一、一六二
        、九００元（計至百元止），因另涉他案違章，業經處行為罰一三八、四四
        四元在案，乃據以減除，核定應處罰鍰一、０二四、四五六元。原告不服，
        申經復查結果，未獲變更，循序提起訴願，亦遭駁回。原告復執前詞主張於
        八十四年間向三和電機行購買營造工程相關材料，包括冷氣機等材料，且三
        和電機行亦依法報繳營業稅等理由，訴請免罰，惟其對進貨事實前後說詞不
        一，且提示之事證亦未能證明其有進貨事實，原處分機關以原告持無進貨事
        實之統一發票作為進項憑證，申報扣抵銷項稅額，涉嫌「虛報進項稅額」造
        成漏稅事實之處斷，並非無據，至所訴稱「統一發票其開立者是否申報繳納
        營業稅，為營業人之所為是否構成逃漏稅款之要件，應由稽徵機關負證明之
        責：：：」原告顯係誤解法令。另援引司法院釋字第三三七號解釋、行政法
        院判決等案情，均與本案違章情節有異，原告提起本訴訟並無新事證及理由
        ，而復執前詞，引為爭議，應無足採。
      3.基上論結：原處分及所為復查、訴願決定並無違誤，請准如訴之聲明判決。
    理  由
一、有關補徵營業稅部分﹕
    (一)按「營業人當期銷項稅額，扣減進項稅額後之餘額，為當期應納或溢付營業稅
      額。﹕﹕﹕進項稅額，指營業人購買貨物或勞務時，依規定支付之營業稅額。
      」、「營業人左列進項稅額，不得扣抵銷項稅額﹕一、購進之貨物或勞務未依
      規定取得並保存第三十三條所列之憑證者。」分別為行為時營業稅法（以下簡
      稱營業稅法）第十五條第三項及第十九條第一項第一款所明定。
    (二)本件原告於八十四年七至八月間無實際交易事實，取得三和電機行所開立之統
      一發票（字軌號碼分別為ＺＡ00000000、ＺＡ00000000、Ｚ
      Ａ00000000、ＺＡ00000000、ＺＨ00000000、ＺＨ
      00000000、ＺＨ00000000、ＺＨ00000000及ＺＨ0
      0000000號）九張，銷售額計二、九○七、三三四元（含稅），作為進
      項憑證，申報扣抵銷項稅額。案經雲林縣稅捐稽徵處通報南投縣稅捐稽徵處審
      理違章成立，以原告持無進貨事實之憑證，申報扣抵銷項稅額，虛報進項稅額
      一四五、三六八元，事證明確，應追繳營業稅一四五、三六八元，惟原告取具
      上開九張發票，因另涉他案違章，前經南投縣稅捐稽徵處八十六年十月二日投
      稅法字第五一八二七號處分書核定追繳營業稅一三八、四四四元及處行為罰一
      三八、四四四元在案，本件原處分乃據以減除，核定追繳營業稅為六、九二四
      元（１４５，３６８－１３８，４４４＝６，９２４）等情，有雲林稅捐稽徵
      處八十六年十一月二十日八六雲稅消字第三七六號函、八七雲稅法處字第三一
      六號處分書、三和電機行委託代理人吳三和於八十七年五月八日談話筆錄及統
      一發票影本等附原處分卷可資佐證，原告不服，申請復查，主張其從事營造工
      程，主要承包政府工程，於八十四年間向三和電機行購買營造工程相關材料，
      包括冷氣機等材料，由工地人員驗收全部用於營造工程之工地及工寮使用，並
      由會計人員就系爭發票審核後始付貨款，且三和電機行亦依法報繳營業稅，原
      處分未查即認該公司為「虛設行號」，依營業稅法第十九條第一項第一款規定
      論處，顯有違誤。經原處分機關南投縣稅捐稽徵處以系爭發票上載貨物品名為
      「冷氣機」計一八一台，均為家電用品，而三和電機行銷售貨物未依規定開立
      統一發票違反稅捐稽徵法第四十四條部分，亦經雲林縣稅捐稽徵處八十七年八
      月三十一日八七雲稅法處字第三一六號處分書核處罰鍰有案可稽，原告所提示
      草屯國民小學增修教室樓梯工程等合約書，主張係向三和電機行購買馬達、發
      電機等營造工程相關材料，惟該等合約書記載用料並無採用冷氣機之約定，且
      所主張交易貨物與系爭發票上所載貨物標的不符。另原告提示受款人「丙○○
      」支票存根及說明書，或可揭示原告與丙○○間之資金往來，惟仍無足作為原
      告取具系爭發票有進貨事實之佐證等由，駁回其復查之申請，揆諸首揭規定，
      原處分及復查決定並無違誤。
    (三)原告雖起訴主張：吳三和並非原告委託之代理人，訴願決定機關指稱為原告委
      託之代理人等語，似有誤會。而吳三和之談話筆錄中亦明白表示，確有透過陳
      憲義之介紹賣出冷氣機予原告宇達營造有限公司，業據吳三和於談話筆錄中供
      述甚詳。被告並無任何證據竟「推定」無購買冷氣機之事實，核其推定，顯與
      事實不符，另丁○○○並非工地之負責人亦非公司之負責人，其固然於八十六
      年十二月三十日受託應訊，唯其就二年半前（即八十四年七、八月間）所為材
      料購買情形，尚非全然記得，是其所為並未購買冷氣機等供述，尚非足以否定
      原告有買受冷氣機，投入相關營建工程使用之事實云云，然查：
      1.吳三和為三和電機行委託之代理人（見原處分卷內八十七年五月八日之委託
        書），訴願決定書雖誤繕為原告委託之代理人，惟尚不影響實體內容之決定
        。
      2.而丁○○○八十六年十二月三十日及八十七年二月二十四日於原處分機關南
        投縣稅捐稽徵處之談話筆錄已自承：「本公司於八十四年七至八月間，向三
        和電機行承購水電材料（如馬達、發電機等），並未購買冷氣機」、「本公
        司向三和電機行之進貨皆用於工地」（見原處分卷第四十頁、第四十一頁）
        ，又三和電機行所委任之代理人吳三和於八十七年五月八日在雲林縣財稅警
        聯合查緝小組談話筆錄則供稱：「上開發票是透過東元公司地區經理陳憲義
        介紹賣出冷氣機，由陳君交付價款，囑我開立發票予宇達營造有限公司等。
        ﹕﹕﹕陳憲義君如何銷售及運送冷氣機予宇達營造有限公司的詳細情形，本
        商號並不清楚，﹕﹕﹕」，且系爭發票上載貨物品名為「冷氣機」計一八一
        台，均為家電用品，三和電機行銷售貨物未依規定開立統一發票違反稅捐稽
        徵法第四十四條部分，亦經雲林縣稅捐稽徵處八十七雲稅法字第三一六號處
        罰鍰有案可稽（見原處分卷第三十三頁、第七十五頁至第八十三頁），原告
        於復查時提示草屯國民小學增修教室樓梯工程等合約書，主張係向三和電機
        行購買馬達、發電機等營造工程相關材料，惟該等合約書記載用料並無採用
        冷氣機之約定，且所主張交易貨物與系爭發票上所載貨物標的不符。原告另
        提示受款人「丙○○」支票存根及說明書，其或可揭示原告與丙○○間之資
        金往來，惟仍無足作為原告取具系爭發票有進貨事實之佐證，況證人丙○○
        於本院證稱：「八十四年七月至八月間有無向三和電機行買冷氣，因時間太
        久已經忘記了，冷氣是報給公司去採購，是一個姓陳的向我接洽，公司拿票
        給我，我兌現後才交給他，並無報價及錢轉付的資料」，如為原告所購何必
        將支票貨款交由丙○○兌現後再交出貨之人，足見原告並無向三和電機行購
        買冷氣機之事實，況冷氣機亦非原告本業所需，原告對進貨事實前後說詞不
        一，且未提示相關事證以實其說，所為主張自難採信。
二、有關罰鍰部分﹕
    (一)按「納稅義務人，有左列情形之一者，除追繳稅款外，按所漏稅額處一倍至十
      倍罰鍰，並得停止其營業﹕一、﹕﹕﹕五、虛報進項稅額者。」、「本法第五
      十一條第五款所定虛報進項稅額，包括本法規定不得扣抵之進項稅額、無進貨
      事實及偽造變造憑證之進項稅額而申報退抵稅額者。」分別為營業稅法第五十
      一條第五款及同法施行細則第五十二條第一項所明定。
    (二)本件原告於八十四年七至八月間無實際交易事實，取得三和電機行所開立之統
      一發票，銷售額計二、九０七、三三四元，營業稅額計一四五、三六八元，作
      為進項憑證申報扣抵銷項稅額，經原處分機關審理違章屬實，已如前述；原處
      分機關原擬按所漏稅額一四五、三六八元處八倍之罰鍰計一、一六二、九００
      元（計至百元止），因另涉他案違章，業經處行為罰一三八、四四四元在案，
      乃據以減除，核定應處罰鍰一、０二四、四五六元，原告不服，申請復查，亦
      經決定駁回其復查之申請，依前揭規定，原處分及復查決定亦無不合。
    (三)原告復執前詞主張於八十四年間向三和電機行購買營造工程相關材料，包括冷
      氣機等材料，且三和電機行亦依法報繳營業稅等，應免罰云云，惟其對進貨事
      實前後說詞不一，且提示之事證亦未能證明其有進貨事實，已如前述，原處分
      機關以原告持無進貨事實之統一發票作為進項憑證，申報扣抵銷項稅額，涉嫌
      「虛報進項稅額」造成漏稅事實之處斷，並非無據，至所主張「統一發票其開
      立者是否申報繳納營業稅，為營業人之所為是否構成逃漏稅款之要件，應由稽
      徵機關負證明之責：：：」，係原告誤解法令。另原告所引司法院釋字第三三
      七號解釋與本案違章情節有異，而所引最高行政法院八十三年判字第二四四八
      號、八十六年判字第二０四六號判決，既非判例，請案情各異，尚難比附援引
      ，執為本件亦應為免罰之依據，從而原告所述各節，均無足採。
三、綜上所述，原告之主張均非可採，原處分及復查決定，並無違誤，訴願決定予以
    維持，亦無不合，原告起訴意旨，為無理由，應予駁回。
據上論結，本件原告之訴為無理由，依行政訴訟法第一百九十五條第一項後段、第九
十八條第三項前段，判決如主文。
中    華    民    國    九十二      年      十一        月      二十七  日
                 臺 中 高 等 行 政 法 院   第 三 庭
                                審 判 長 法      官  王  茂  修
                                         法      官  許  金  釵
                                         法      官  莊  金  昌
右正本證明與原本無異。
如不服本判決，應於判決送達後二十日內向本院提出上訴書狀，其未表明上訴理由者
，應於提起上訴後二十日內向本院提出上訴理由書（須依對造人數附具繕本）；如於
本判決宣示或公告後送達前提起上訴者，應於判決送達後二十日內補提上訴理由書（
須附繕本）。未表明上訴理由者，逕以裁定駁回。
提起上訴應預繳送達用雙掛號郵票三九○元（三十四元及五元郵票各十份)。
中    華    民    國    九十二      年      十一        月      二十七  日
                                         法院書記官  林  宜  萱


司法院資訊處製作；財團法人民間司法改革基金會備份。
